【裁判字號】    97,訴,381
【裁判日期】    990202
【裁判案由】    損害賠償
【裁判全文】
臺灣屏東地方法院民事判決               97年度訴字第381號
原      告  丙○○民國91年.
法定代理人  黃順進丙○○之父.
            陳金鳳丙○○之母.
訴訟代理人  柳聰賢律師
被      告  甲○○
            乙○
上二人共同
訴訟代理人  張永昌律師
上列當事人間因請求損害賠償事件，由刑事庭移送前來，本院於
中華民國99年1 月19日言詞辯論終結，判決如下：
    主  文
原告之訴駁回。
訴訟費用由原告負擔。
    事  實  及  理  由
甲、程序部分
    按訴狀送達後，原告不得將原訴變更或追加他訴，但擴張或
    減縮應受判決事項之聲明者，不在此限，民事訴訟法第255
    條第1 項第3 款定有明文。本件原告以附帶民事訴訟起訴狀
    聲明請求被告連帶給付原告新臺幣（下同）21萬元及自該起
    訴狀繕本送達翌日起至清償日止按週年利率百分之五計算之
    利息；嗣於本院言詞辯論終結前將上開聲明之本金部分擴張
    為221,865 元，依前揭說明，自應准許，合先敘明。
乙、實體部分
一、原告主張：被告二人係父子，在屏東縣萬丹鄉萬全村夜市內
    擺設水果與飲料攤位維生，原告之父母黃順進、陳金鳳二人
    ，則在被告乙○及甲○○之水果攤位旁擺設牛排攤位。雙方
    於民國95年12月26日晚上8 時30分許起爭執，被告二人糾集
    數人分持鐵棍毆打原告及黃順進、陳金鳳，致原告受有背部
    瘀挫傷及右下肢挫傷之傷害。原告因被告二人之糾眾傷害，
    受有如下之損害：(一)醫療費用21,865元；(二)原告之精神上、
    身體上受極大痛苦，且原告僅係六歲兒童，無端遭被告聚眾
    毆傷，心靈上受有嚴重之創傷，請求慰撫金20萬元，爰依民
    法上關於共同侵權行為之法律關係，提起本件訴訟。並聲明
    ：被告應連帶給付原告221,865 元及自起訴狀繕本送達翌日
    起至清償日止按週年利率百分之五計算之利息。
二、被告則以：原告當天並不在場，在刑事訴訟中已有兩位證人
    證述屬實。縱依輔英科技大學附設醫院（下稱輔英醫院）就
    原告於95年12月26日至該院檢查所開立之診斷證明書及醫療
    繳款收據，只有主訴背部瘀挫傷，甚至並無處方藥劑，顯然
    傷勢輕微（無法證明是由被告所造成），原告所提出之醫療
    收據極不合理，其請求金額亦無理由等語資為抗辯。並聲明
    ：駁回原告之訴。
三、兩造不爭執之事實：
    (一)於95年12月26日晚上8 時30分許，在屏東縣萬丹鄉萬全村
      夜市，被告二人與原告之父母等人，雙方起爭執後，被告
      二人持鐵棍、黃順進持鐮刀互相傷害。
    (二)上開被告二人與黃順進互告傷害部分，均經刑事判決有罪
      確定（本院97年度簡字第900 號、97年度簡上字第229 號
      ），並於黃順進、陳金鳳控告被告二人毀損案件（本院98
      年度易字第251 號）刑事訴訟中，經本院就黃順進、陳金
      鳳與被告二人調解成立（98年度調字第75號），由黃順進
      、陳金鳳連帶賠償被告二人12萬元。
四、本件兩造所爭執之處，應在於：(一)原告是否也在事發現場，
    並遭被告持鐵棍毆打成傷？(二)若原告當場遭被告毆打成傷，
    得請求賠償多少金額？茲說明如下：
    (一)按當事人主張有利於己之事實者，就其事實有舉證之責任
      ，民事訴訟法第277 條前段定有明文。本件原告主張事發
      時在場，並遭被告持鐵棍毆打成傷之事實，自應就此事實
      之存在，負舉證之責。
    (二)原告無非以自己及其父母黃順進、陳金鳳於刑事訴訟中之
      證述，及輔英醫院之診斷證明書、醫療收據等相關資料，
      為其論據。惟查：
      1.固然原告本人於本院97年度簡上字第229 號傷害案件98
        年3 月17日審理中以證人身分到庭證稱：一個大胖子（
        似指被告甲○○）賣飲料的吵架，用鐵條打伊背部還有
        腳（審判長問：他為何要打你？）（證人不答）…伊與
        哥哥、姊姊都被打到，都有受傷，伊有去醫院並在醫院
        過夜云云（見該卷第115 頁背面～第116 頁）。然原告
        本人所稱伊有去醫院並在醫院過夜一節，核與輔英醫院
        以98年7 月31日輔醫醫字第0980731039號函覆本院「病
        患（指原告）於95年12月26日門診並無住院記錄」等情
        不合（見本院卷第167 頁），並非事實。又其所稱伊與
        哥哥、姊姊都被打到，都有受傷一節，果若屬實，則黃
        順進、陳金鳳既然會為原告主張本件請求權，應係護子
        心切，自無不一併為原告之哥哥、姊姊主張權利之理，
        實則，黃順進、陳金鳳從未主張有原告以外之子女受害
        ，足徵原告之此段陳述亦非事實。況且原告年紀幼小，
        本較容易受他人影響，參上揭所述確有違背情理之處，
        是其陳稱伊在場被人用鐵條打一節，尚難遽信。
      2.至黃順進、陳金鳳雖於本院97年度簡上字第229 號傷害
        案件98年3 月17日審理中亦以證人身分到庭結證稱本件
        原告遭被告等人拿鐵管打之情節（見該卷第113 ～115
        頁），然黃順進、陳金鳳係原告之至親，又與被告二人
        積怨甚深，顯有偏頗之虞。此外，黃順進、陳金鳳本件
        為原告之主張若屬實，自應在雙方前於本院98年度調字
        第75號調解之際極力主張，一併解決糾紛，況當時係以
        毀損案件之告訴人黃順進、陳金鳳撤回告訴並連帶賠償
        被告二人12萬元為調解成立之條件，且當時黃順進所涉
        傷害罪早已判決確定，黃順進、陳金鳳應無向被告二人
        讓步之理，但觀諸雙方讓步之情形卻相反，若係黃順進
        、陳金鳳刻意不提本件原告之權利，俟雙方成年人部分
        調解成立後，再就原告部分重啟爭執，顯不合理，可見
        黃順進、陳金鳳為本件原告主張之權利，確有可疑。
      3.再核黃順進、陳金鳳為原告提出之醫療收據，合計醫療
        費用21,865元，但事發當天95年12月26日之收據僅列為
        200 元（包含掛號費100 元、自行負擔50元、證書費50
        元，另診察費212 元由健保支付，藥劑處理及其他項目
        均0 元，見本院卷第103 頁，核與門診處方箋相符，見
        本院卷第168 頁），可見原告當時縱有受傷，亦輕微至
        無庸醫藥處理之程度，若果真遭被告等人持鐵棍打擊，
        必造成較嚴重之傷害，不可能無庸醫藥處理，雖有輔英
        醫院診斷證明書記載原告「背部瘀挫傷」等語，但觀之
        前揭該院函文，當天檢查結果應係依據原告之主訴而已
        （見本院卷第167 頁），益見原告主張被人以鐵棍毆打
        成傷云云，難以採憑。至此後之收據為自96年1 月11日
        起至97年12月29日止陸續產生，顯與本件無關，卻經由
        黃順進、陳金鳳為原告提出，作為原告主張之佐證，更
        堪徵其陳述之憑信不佳。
    (三)另據證人劉正強、李秀美於本院97年度簡上字第229 號傷
      害案件98年2 月3 日審理中到庭經隔別訊問，證人劉正強
      結證稱：當時先是陳金鳳及其妹與甲○○、乙○起口角，
      陳金鳳及其妹就將熱水、玉米濃湯潑向甲○○、乙○，有
      潑到，後來雙方就翻桌子，也互相追打，乙○、甲○○拿
      鐵管揮舞，黃順進拿鐮刀砍到甲○○的手，在追打中只有
      陳金鳳的妹妹有跌倒，當時沒有看到小孩在場等語明確（
      見該卷第68頁背面～第69頁），證人李秀美結證稱：當時
      爭吵後，陳金鳳之妹拿玉米濃湯或熱水對甲○○潑過去，
      淋到甲○○的背部，甲○○拿出鐵管，後來黃順進就拿刀
      出來，現場沒有看到小孩等語明確（見該卷第70頁背面）
      ，互核相符，益難認原告於事發時在場。
    (四)原告既不能證明自己於事發時在場，並遭被告持鐵棍毆打
      成傷之事實存在，即無從向被告請求侵權行為損害賠償，
      故爭點(二)部分已無再予審究之必要，併予敘明。
五、綜上所述，原告主張為無可取，被告抗辯則為可採。從而，
    原告依共同侵權行為之法律關係，請求被告連帶給付其聲明
    之金額，為無理由，應予駁回。
六、至兩造其餘之攻擊或防禦方法及未經援用之證據，經本院斟
    酌後，認為均對本判決結果不生影響，自無逐一詳予論駁之
    必要，附此敘明。
七、訴訟費用負擔之依據：民事訴訟法第78條。
中    華    民    國    99    年    2     月    2     日
                  民事第二庭    法  官  蔡嘉裕
正本係照原本作成。
如不服本判決，應於收受送達後20日內，向本院提出上訴狀（須
按他造當事人之人數附繕本）。
中    華    民    國    99    年    2     月    2     日
                                書記官  蘇小雅

司法院資訊處製作；財團法人民間司法改革基金會備份。
